臺灣高等法院民事判決
107年度重上字第614號
上  訴  人  王冬秋  
訴訟代理人  張寧洲律師
複 代理 人  邱翊森律師
被 上訴 人  楊金水  
訴訟代理人  楊遠輝  
            詹順發律師
上列當事人間請求確認本票債權不存在等事件，上訴人對於中華
民國107年5月3日臺灣基隆地方法院106年度重訴字第35號判決提
起上訴，並為聲明之減縮，本院於109年9月15日言詞辯論終結，
判決如下：
    主      文
原判決關於駁回後開第二項部分，暨訴訟費用之裁判（除確定部
分外）均廢棄。
上開廢棄部分，確認被上訴人持有如附表1編號3之本票，對上訴
人之請求權不存在。
其餘上訴駁回。
第一審（除確定部分外）、第二審訴訟費用由上訴人負擔五分之
三，餘由被上訴人負擔。 
    事實及理由
一、按於第二審為訴之變更或追加，非經他造同意，不得為之。
    但請求之基礎事實同一、減縮應受判決事項之聲明者，不在
    此限，民事訴訟法第446條第1項、第255條第1項第2款、第3
    款分別定有明文。本件上訴人於原審訴請㈠確認兩造間本票
    債權不存在；㈡被上訴人應給付上訴人新臺幣（下同）430萬
    3,888元本息，嗣於本院減縮聲明訴請㈠確認兩造間本票債權
    請求權不存在；㈡被上訴人應給付上訴人189萬5,195元本息
    （見本院卷二第269頁）。核上訴人所為係聲明之減縮，且
    係本於同一本票之基礎事實所生爭執，依上開規定，應予准
    許。
二、上訴人主張：伊於民國82年間陸續向被上訴人借款共計新臺
    幣（下同）235萬3,600元，於84年11間結算欠款本息後，伊
    開立如附表1編號1、2所示之本票（下合稱系爭甲本票）予
    被上訴人，並自84年11月18日起開始清償所欠款項，清償金
    額、日期如附表2所示，而早於85年8月19日已還清借款，詎
    被上訴人仍繼續通知伊還款，伊因無暇查證且信任被上訴人
    ，乃應被上訴人之要求持續付款，另開立如附表1編號3所示
    之本票（下稱系爭乙本票），換回系爭甲本票。伊嗣後始發
    現結算至105年9月12日止，伊已溢付189萬5,195元（詳見附
    表2；編號21溢付9萬8,195元，編號22至66共溢付179萬7,00
    0元，共計189萬5,195元），且系爭乙本票於發票日後逾3年
    仍未行使，伊亦得為時效抗辯，被上訴人就系爭乙本票之請
    求權自已不存在。又被上訴人收取伊溢付之189萬5,195元為
    無法律上原因，爰訴請確認被上訴人持有系爭乙本票債權請
    求權不存在，並依民法第179條前段規定，請求被上訴人返
    還伊189萬5,195元等語。求為命：㈠確認被上訴人就系爭乙
    本票對伊債權請求權不存在。㈡被上訴人應給付伊189萬5,19
    5元，及自起訴狀繕本送達翌日起至清償日止，按週年利率5
    %計算之利息。並就第2項聲明，陳明願供擔保，請准宣告假
    執行。（未繫屬本院部分，不予贅述。）
三、被上訴人則以：上訴人向伊借款，約定月息2%，兩造於87年
    4月10日彙算結果，上訴人尚欠伊363萬9,500元，上訴人乃
    於該日簽發系爭甲本票作為擔保，嗣於100年間簽發系爭乙
    本票換回系爭甲本票，上訴人於87年4月10日後所清償款項
    ，尚不足以清償利息，難謂已清償本金甚至溢付款項等語，
    資為抗辯。
四、原審為上訴人全部敗訴之判決，上訴人不服，提起上訴，並
    為聲明之減縮，減縮後上訴聲明：㈠原判決（除減縮部分外
    ）廢棄。㈡確認被上訴人就系爭乙本票債權請求權不存在。㈢
    被上訴人應給付上訴人189萬5,195元，及自起訴狀繕本送達
    翌日起至清償日止，按週年利率5%計算之利息。㈣願供擔保
    ，請就第3項准宣告假執行。被上訴人則答辯聲明：㈠上訴駁
    回。㈡如受不利判決，願供擔保請准宣告免為假執行。
五、兩造不爭執事項（本院卷一第215頁）：
　㈠系爭乙本票係上訴人所簽發（見原審卷第7頁）。
  ㈡系爭甲本票之發票日均為87年5月22日；到期日均為87年4月1
    0日，嗣後到期日部分之「87」年部分先塗改為「90」年，
    再塗改為「96」年（見原審卷第61頁）。
  ㈢附表3對帳內容，係被上訴人所寫，並交由上訴人持有，其中
    「86.6.30-87.4.10 339,500」係上訴人以紅筆劃掉（見原
    審卷第78頁、本院卷一第272頁至第273頁）。
六、上訴人主張其向被上訴人借款金額為235萬3,600元，已全部
    清償本息完畢，並溢付189萬5,195元，訴請確認被上訴人所
    持有擔保上開借款清償之就系爭乙本票債權請求權不存在，
    且被上訴人應返還不當得利等語，為被上訴人所否認，並以
    前詞置辯。茲就兩造爭點析述如下：
　㈠上訴人主張其向被上訴人所借款項本金總額為235萬3,600元
    ，有無理由？
　　⒈按稱消費借貸者，謂當事人一方移轉金錢或其他代替物之
      所有權於他方，而約定他方以種類、品質、數量相同之物
      返還之契約，此觀諸民法第474條第1項規定自明。次按清
      償人所提出之給付，應先抵充費用，次充利息，次充原本
      ；其依前2條之規定抵充債務者亦同，民法第323條定有明
      文。又約定利率超過週年百分之20者，民法第205條既僅
      規定債權人對於超過部分之利息無請求權，則債務人就超
      過部分之利息任意給付，經債權人受領時，自不得謂係不
      當得利請求返還（最高法院29年渝上字第1306號判例參照
      ）。查：
　　　⑴上訴人自承有向被上訴人借款，每月利息2%，且其因借
        款而簽發系爭甲、乙本票，附表3明細係被上訴人所交
        付等語（見本院卷一第214頁、第429頁、第273頁），
        被上訴人亦不爭執上訴人有向其借款，月息為2%一情（
        見本院卷一第214頁），則兩造間確有借貸合意存在，
        且約定借款月息為2%，應堪認定。又觀之被上訴人所書
        寫期間均計算至87年4月10日之附表3明細記載：86年4
        月至6月間起，均至87年4月10日止各筆借款本金為100
        萬元、200萬元、30萬元、33萬9,500元，按月息2%計算
        之利息分別為24萬元、48萬元、6萬6,000元、6萬1,110
        元（利息共計84萬7,110元），上開本利和共計448萬6,
        610元，扣除已還款項40萬元後，所餘本利總額共計408
        萬6,610元等情。而被上訴人既在附表3明細詳列借款本
        金、利息，而上訴人在收受當時，對其上所載內容並未
        爭執，上訴人甚至表示其可能係於87年間或嗣後自行於
        100年間劃除，則上訴人自承係事後劃除，益徵其收受
        被上訴人交付之附表3時對其上記載全無爭執，顯見上
        訴人確有收受借款共計363萬9,500元，且計算至87年4
        月10日為止，因已還40萬元應先抵充利息，故尚有利息
        44萬7,110元未清償（000000－000000＝447110），則上
        訴人主張僅向被上訴人借款235萬3,600云云，難以憑採
        。
　　　⑵上訴人主張附表3明細係被上訴人單方所計算，其取得該
        明細後才會將「86.6.30-87.4.10 339,500」以紅筆劃
        掉，然僅注意要劃去該筆而未仔細看附表3其他筆款項
        之內容，惟其僅於84年間向被上訴人借款235萬3,600元
        云云，並提出手寫單據、支票3紙為證（見本院卷一第2
        33頁至第235頁）。然上訴人所簽發之系爭甲本票所載
        到期日為87年4月10日（見原審卷第61頁），核與附表3
        明細所載計息截止日相同，若上訴人於87年間未與被上
        訴人就所借款項截至87年4月10日所欠本息為對帳，上
        訴人為智識正常之成年人，豈可能會開立系爭甲本票。
        又上訴人稱其取得附表3明細後，僅以紅筆將「86.6.30
        -87.4.10 339,500」劃掉，但並未找被上訴人討論附表
        3明細內容有問題一事（見本院卷一第273頁），然上訴
        人有無向被上訴人借363萬9,500元，事關其有否負擔同
        額之借款債務，其怎會僅單方劃掉其中一筆，而不找被
        上訴人商討其餘「誤載」部分之理；又上訴人固提出被
        上訴人手寫記載「王冬秋退票」、「6張共2,353,600」
        之單據，及支票影本3張為佐（見本院卷一第233頁），
        被上訴人不否認上開書證為真正（見本院卷一第273頁
        ），惟上開235萬3,600元之款項，是否與兩造間借貸款
        項相關？縱與兩造間借貸相關，是否即係借貸金額之全
        部或僅及部分？均難逕依該簡略記載之字據而為認定；
        遑論上開字據記載為「退票6張」，惟上訴人所提出之
        支票僅為3張，金額合計為154萬3,600元（52萬元＋45萬
        3,600元＋57萬元＝154萬3,600元），更難用以證明借貸
        款項即為235萬3,600元。至上訴人另提出被上訴人手寫
        計算式部分（見本院卷一第235頁、第300頁），被上訴
        人已否認該手寫計算式為真正（見本院卷一第274頁）
        ，且經本院勘驗該手寫計算式影本與原本有所不同，且
        其原本有經雙面膠黏貼而未完整列印之情無訛（見本院
        卷一第297頁），已難信為真實；何況該手寫計算式內
        容係計算至85年1月31日，縱係兩造曾於85年1月31日結
        算借款本息金額，惟兩造嗣後既另於87年4月10日為附
        表3所示之結算，自應以結算在後之結果為準。且上訴
        人既主張兩造於87年11月間結算借款本金僅為235萬3,6
        00元，加計利息後約300萬元，則於其主張持續清償之
        狀況下，若非明知其均僅任意清償利息，本金並未減少
        ，當無可能於87年4月10日仍開立面額共計300萬元之系
        爭甲本票，再於100年4月30日開立面額仍為300萬元之
        系爭乙本票換回系爭甲本票。從而，上開證據均無足為
        有利上訴人之認定。
　　⒉綜上，兩造間確有借貸合意，被上訴人亦有交付借款，且
      迄至87年4月10日止，兩造結算上訴人尚欠本金363萬9,50
      0元、利息44萬7,110元，堪以認定，上訴人主張其僅向被
      上訴人借款235萬3,600元云云，並無理由。　
　㈡上訴人是否已清償系爭乙本票所擔保之債權？
　　⒈就附表4（除編號4、11至13、26、28至30、41至44外）部
      分：
　　　上訴人主張自87年4月10日起至105年9月12日止已分別於
      附表4日期欄（除附表6編號4、11至13、29至30、41至43
      ）所示時間，還款如附表4（除附表6編號4、11至13、29
      至30、41至43外）償還金額欄所示款項，並提出如附表4
      證據欄所示證據為證。且為被上訴人所不爭執（見本院卷
      二第190頁），堪信上訴人此部分主張為真正。
　　⒉就附表4編號26、28至30、41至44部分：　
　　　被上訴人雖另爭執上訴人並未給付附表4編號26、28至30
      、41至44款項（見本院卷二第190頁），惟上開款項均係
      以票據、匯款方式由上訴人存入被上訴人帳戶（見本院卷
      一第103頁、第125頁至第129頁），且被上訴人曾表示上
      開款項係用以清償利息（見本院卷一第202頁至第203頁）
      ，自堪信上訴人確有給付上開各筆款項。　　
　　⒊就附表4編號4、11至13部分：
　　　被上訴人固否認有收受附表4編號4、11、12之款項，然附
      表4編號4、11、12之款項支付均紀錄在「88年4月10結算
      」（下稱結算表，見本院卷一第93頁）中，被上訴人對結
      算表真正不爭執（見本院卷一第274頁），亦不爭執有收
      受結算表中如附表4編號5至10、14、16至25之款項（見本
      院卷二第190頁），而觀之結算表記載日期、「收現」、
      「收匯款」、「退票」等語（見本院卷一第93頁），則此
      結算表應係記載被上訴人收受款項日期、金額及所收款項
      之方式。又結算表中之88年12月29日（即附表4編號4）部
      分既記載「冬秋太太手收現金」、「80000」等語，顯係
      表示被上訴人有收受上訴人太太所交付之現金8萬元；就
      附表4編號11、12部分，依被上訴人在永豐商業銀行（下
      稱永豐銀行）所開設帳戶於92年9月26日、同年12月25日
      匯款3萬元、1萬元之往來明細均有註明「王冬秋」，有永
      豐銀行109年6月10日函暨所附交易明細可參（見本院卷二
      第167頁至第169頁），衡以交易往來明細係為標註該筆款
      項來源，此交易明細既註記「王冬秋」，可見係上訴人匯
      予被上訴人之款項；結算表中93年1月13日至93年1月19日
      （即附表4編號13）部分記載「收匯款3筆」、「100,000
      」等語，應係被上訴人於此期間分3筆收受上訴人所交付
      匯款，至永豐銀行上開函覆係93年1月13日無上訴人匯款
      資料，然結算表並未載明係匯入何帳戶，且附表4編號13
      之款項既業經兩造載明於結算表上，自未能遽認上訴人未
      為此部分給付，則上訴人主張附表4編號4、11至13部分應
      計入其還款金額一情，堪以憑採。附表4編號4、11至13既
      經本院認定應計入上訴人還款之一部，則上訴人請求本院
      就結算表送請鑑定其是否被上訴人所為，及向永豐公司再
      函詢附表4編號13部分款項之流向，自無調查之必要，併
      予敘明。
　　⒋兩造約定借款月息2%，又於87年間結算後，上訴人迄至87
      年4月10日止尚欠被上訴人本金363萬9,500元、利息44萬7
      ,110元，已如前述。上訴人既於附表4之日期欄所示時間
      ，分別清償如附表4償還金額欄所示款項，揆諸前揭規定
      ，上訴人所清償款項應先抵充利息，再抵充原本，是上訴
      人自87年4月10日起至105年9月12日止所清償之款項，尚
      不足清償利息，更無可能清償借款本金363萬9,500元（計
      算詳如附表4所示），難認有溢付或超額清償之情。
  ㈢上訴人主張被上訴人就系爭乙本票債權請求權不存在，有無
    理由？
　　按票據上之權利，對匯票承兌人及本票發票人，自到期日起
    算3年間不行使，因時效而消滅，票據法第22條第1項前段定
    有明文。次按時效因請求而中斷者，若於請求後6個月內不
    起訴，視為不中斷，民法第130條定有明文。又時效完成後
    ，債務人得拒絕給付，民法第144條第1項定有明文。是消滅
    時效完成之效力，不過發生拒絕給付之抗辯權，且債務人為
    抗辯後，消滅者為請求權而非權利本身（最高法院88年度台
    簡上字第22號判決意旨參照）。上訴人主張被上訴人就系爭
    乙本票已罹於請求權時效，故系爭乙本票債權請求權不存在
    等語。查：系爭乙本票到期日為100年4月30日，依上開規定
    ，被上訴人至遲應於103年4月29日就系爭乙本票主張票據權
    利。被上訴人雖於101年間向臺灣雲林地方法院聲請就本票
    裁定准予強制執行，並經該院於同年3月29日准予就系爭乙
    本票為強制執行（見原審卷第111頁），固堪認係民法第129
    條第1項第1款所稱之「請求」，惟被上訴人並未聲請強制執
    行，亦未於本票裁定准予強制執行後6個月內起訴，依民法
    第130條規定，其時效視為不中斷，則被上訴人就系爭乙本
    票之票據請求權已罹於3年時效而歸於消滅，上訴人既已為
    時效抗辯而拒絕給付，則其主張被上訴人就系爭乙本票債權
    之請求權不存在，為有理由。
　㈣上訴人請求被上訴人給付溢付款項189萬5,195元，有無理由
    ？　　　
　　又上訴人所給付如附表4所示款項，尚不足以清償向被上訴
    人之借款，並無溢付情事，業如前述，則上訴人依不當得利
    法律關係請求被上訴人給付189萬5,195元云云，並無理由。
七、綜上所述，上訴人訴請確認系爭乙本票債權請求權不存在部
    分，為有理由，至請求被上訴人返還不當得利189萬5,195元
    本息部分，則非屬正當，不應准許。上訴人金錢請求部分既
    無理由，其假執行之聲請即失所附麗，應併予駁回。從而，
    原審就上開應准許部分，為上訴人敗訴判決，於法尚有未合
    ，上訴意旨指摘原判決該部分不當，求予廢棄，為有理由，
    爰由本院改判如主文第2項所示，至原審（除減縮部分外）
    就其餘不應准許部分，為上訴人敗訴之判決，並駁回其假執
    行之聲請，並無不合。上訴論旨仍執陳詞指摘原判決此部分
    不當，求予廢棄改判，為無理由，應予駁回。
八、本件事證已臻明確，兩造其餘之攻擊或防禦方法及所用之證
    據，經本院斟酌後，認為均不足以影響本判決之結果，爰不
    逐一論列，附此敘明。
九、據上論結，本件上訴為一部有理由，一部無理由，依民事訴
    訟法第449條第1項、第450條、第78條，判決如主文。
中　　華　　民　　國　　109 　年　　10　　月　　6 　　日
                    民事第三庭   
                        審判長法  官 王怡雯
                              法  官 徐淑芬
                              法  官 朱美璘
正本係照原本作成。
如不服本判決，應於收受送達後20日內向本院提出上訴書狀，其
未表明上訴理由者，應於提出上訴後20日內向本院補提理由書狀
（均須按他造當事人之人數附繕本）上訴時應提出委任律師或具
有律師資格之人之委任狀；委任有律師資格者，另應附具律師資
格證書及釋明委任人與受任人有民事訴訟法第466 條之1第1項但
書或第2項（詳附註）所定關係之釋明文書影本。如委任律師提
起上訴者，應一併繳納上訴審裁判費。
中　　華　　民　　國　　109 　年　　10　　月　　7 　　日
    　　　　　　　　　　　　　書記官 蔡宜蓁
附註：
民事訴訟法第466條之1（第1項、第2項）：
對於第二審判決上訴，上訴人應委任律師為訴訟代理人。但上訴
人或其法定代理人具有律師資格者，不在此限。
上訴人之配偶、三親等內之血親、二親等內之姻親，或上訴人為
法人、中央或地方機關時，其所屬專任人員具有律師資格並經法
院認為適當者，亦得為第三審訴訟代理人。






















































　　　　　　　　　　　　　
附表1（上訴人所簽發之本票）：
編號 發票日 到期日 發票金額 備註 1 87.5.22 87.4.10 100萬元 到期日之年份由「87」塗改為「90」再塗改為「96」（見原審卷第61頁） 2 87.5.22 87.4.10 200萬元 到期日之年份由「87」塗改為「90」再塗改為「96」（見原審卷第61頁） 3 100.4.30 100.4.30 300萬元 （見原審卷第7頁） 

附表2（上訴人主張清償本息明細）：
編號  年月 日期 償還金額  利息 償還本金 剩餘本金 證據  被上訴人答辯  函查結果 1 84.11 84.11.18 300,000 500,000 00000 (0000000*0.02) 452,928 1,900,672 土地銀行電匯單-上證1 　 o 　 2  84.11.27 200,000     富邦敦和分行歷史對帳單-上證2 票號0000000  o 　 3 84.12 84.12.05 80,000 278,000 38,013 239,987 1,660,685 台灣銀行支票存款歷史明細查詢-上證4 票號0000000  o 　 4  84.12.27 198,000     華南銀行匯款回條聯單-上證5 　 o 　 5 85.02 85.02.16 40,000 40,000 00000 (00.1-2)  →尚欠26427 0 1,660,685 台北富邦敦和分行歷史對帳單-上證6 票號0000000  o 　 6 85.05 85.05.15 141,200 141,200 000000 (00.03-05+編號 5利欠) 15,132 1,645,553 褒忠鄉農會交易明細表-上證7 　 o 　 7 85.06 85.06.28 150,000 150,000 32,911 117,089 1,528,464 永豐銀行客戶歷史檔明細查詢一覽表-上證10 票號0000000 o 　 8 85.07 85.07.15 150,000 180,000 30,569 149,431 1,379,033 永豐銀行客戶歷史檔明細查詢一覽表-上證11 票號0000000  o 　 9  85.07.22 30,000     永豐銀行客戶歷史檔明細查詢一覽表-上證11 票號0000000  o 　 10 85.08 85.08.19 120,000 440,000 27,581 412,419 966,614 永豐銀行客戶歷史檔明細查詢一覽表-上證12 票號0000000  o 　 11  85.08.19 120,000     永豐銀行客戶歷史檔明細查詢一覽表-上證12 票號0000000 o 　 12  85.08.19 200,000     永豐銀行客戶歷史檔明細查詢一覽表-上證12 票號0000000 o 　 13 85.1 85.10.11 64,200 64,200 38,665 (85.09-10) 25,535 941,079 永豐銀行客戶歷史檔明細查詢一覽表-上證13 票號0000000 o 　 14 86.01 86.01.14 80,000 80,000 56,465 (85.11-86.01) 23,535 917,544 永豐銀行客戶歷史檔明細查詢一覽表-上證14 票號0000000  o 　 15 86.04 86.04.15 65,000 65,000 55,053 (86.02-04) 9,947 907,597 永豐銀行客戶歷史檔明細查詢一覽表-上證15 票號0000000 o 　 16 86.06 86.06.02 304,000 304,000 36,304  (86.05-06) 267,696 639,901 土地銀行電匯單-上證16 　 o 　 17 87.06 87.06.03 347,648 494,648 153,576 (86.07-87.06， 計12月) 341,072 298,829 富邦敦和分行歷史對帳單-上證17 票號0000000 o 　 18  87.06.15 147,000     富邦敦和分行歷史對帳單-上證17 票號0000000 o 　 19 87.09 87.09.03 200,000 200,000 17,930 (87.07-09) 182,070 116,759 富邦敦和分行歷史對帳單-上證18 票號0000000  o 　 20 89.12 89.12.29 80,000 80,000 63,050 (87.10-89.12， 計27月) 16,950 99,809 現金+筆記-上證19 　 爭執     x無對象；或利息     (本院卷一P202) 　 21 　 90.01.23 200,000 200,000 1,996 99,809 0   (溢付98195) 現金+筆記-上證19 　 o 　 22 　 90.01.23 20,000 　 　 　 　 現金+筆記-上證19 　 o 　 23 　 91.02.06 50,000 　 　 　 　 現金+筆記-上證19 　 o 　 24 　 91.04.24 30,000 　 　 　 　 現金+筆記-上證19 　 o 　 25 　 91.05.29 40,000 　 　 　 　 現金+筆記-上證19 　 o 　 26 　 91.10.18 30,000 　 　 　 　 現金+筆記-上證19 　 o 　 27 　 92.09.26 30,000 　 　 　 　 匯款+筆記-上證19 　 爭執 x無對象；或 利息 (卷一P202) 往來明細備註王冬秋 (卷二P169) 28 　 92.12.25 10,000 　 　 　 　 匯款+筆記-上證19 　 爭執 x無對象；或 利息 (卷一P202) 往來明細備註王冬秋 (卷二P169) 29 　 93.01.13 100,000 　 　 　 　 匯款+筆記-上證19 　 爭執 x無對象；或 利息 (卷一P202) 昭丞公司帳號00000000000000號語音轉入 (卷二P169、 　207) 30 　 93.06.30 100,000 　 　 　 　 現金+筆記-上證19 　 o 　 31 　 93.06.30 300,000 　 　 　 　 現金+筆記-上證20 　 o 　 32 　 93.11.26 30,000 　 　 　 　 匯款+筆記-上證19 　 o 　 33 　 93.12.13 30,000 　 　 　 　 匯款+筆記-上證19 　 o 　 34 　 94.01.08 40,000 　 　 　 　 匯款+筆記-上證19 　 o 　 35 　 94.02.05 50,000 　 　 　 　 匯款+筆記-上證19 　 o 　 36 　 94.03.22 30,000 　 　 　 　 匯款+筆記-上證19 　 o 　 37 　 94.04.18 30,000 　 　 　 　 匯款+筆記-上證19 　 o 　 38 　 94.06.16 30,000 　 　 　 　 匯款+筆記-上證19 　 o 　 39 　 94.10.07 20,000 　 　 　 　 匯款+筆記-上證19 　 o 　 40 　 95.01.27 30,000 　 　 　 　 匯款+筆記-上證19 　 o 　 41 　 95.04.14 20,000 　 　 　 　 匯款+筆記-上證19 　 o 　 42 　 95.05.31 100,000 　 　 　 　 支票-萬興公司-上證21 票號TN0000000 爭執 清償利息 (卷一P202) 　 43 　 95.11.03 20,000 　 　 　 　 郵政國內匯款執據-上證22 　 爭執 清償利息 (卷一P202) 　 44 　 95.06.30 100,000 　 　 　 　 支票-萬興公司-上證23 票號TN0000000 o 　 45 　 96.02.13 30,000 　 　 　 　 郵政存簿內頁-上證24 　 o 　 46 　 96.02.14 20,000 　 　 　 　 郵政存簿內頁-上證24 　 o 　 47 　 96.02.16 50,000 　 　 　 　 台灣銀行回條聯-上證25 　 o 　 48 　 97.03.21 30,000 　 　 　 　 支票-萬興公司-上證26 票號TN0000000  o 　 49 　 97.04.21 40,000 　 　 　 　 支票-萬興公司-上證27 票號TN000867  o 　 50 　 97.05.21 30,000 　 　 　 　 支票-萬興公司-上證28 票號TN0000000 o 　 51 　 97.06.21 30,000 　 　 　 　 支票-萬興公司-上證29 票號TN0000000 o 　 52 　 97.07.21 30,000 　 　 　 　 支票-萬興公司-上證30 票號TN0000000 o 　 53 　 97.09.21 30,000 　 　 　 　 支票-萬興公司-上證31 票號TN0000000 o 　 54 　 97.12.31 20,000 　 　 　 　 郵政國內匯款執據-上證32 　 o 　 55 　 98.01.23 10,000 　 　 　 　 郵政國內匯款執據-上證33 　 o 　 56 　 98.03.26 10,000 　 　 　 　 郵政國內匯款執據-上證34 　 o 　 57 　 98.04.16 20,000 　 　 　 　 郵政存簿內頁-上證35 　 爭執 清償利息 (卷一P203) 　 58 　 98.05.18 20,000 　 　 　 　 郵政存簿內頁-上證36 　 爭執 清償利息 (卷一P203) 　 59 　 98.08.11 20,000 　 　 　 　 郵政存簿內頁-上證37 　 爭執 清償利息 (卷一P203) 　 60 　 98.09.25 20,000 　 　 　 　 郵政存簿內頁-上證38 　 爭執 清償利息 (卷一P203) 　 61 　 98.12.10 20,000 　 　 　 　 郵政國內匯款執據-上證39 　 o 　 62 　 99.02.12 20,000 　 　 　 　 郵政國內匯款執據-上證40 　 o 　 63 　 99.04.30 25,000 　 　 　 　 郵政國內匯款執據-上證41 　 o 　 64 　 100.03.22 32,000 　 　 　 　 郵政國內匯款執據-上證42 　 o 　 65 　 101.01.20 30,000 　 　 　 　 郵政國內匯款執據-上證43 　 o 　 66 　 105.09.12 20,000 　 　 　 　 郵政存簿內頁-上證44 　 o 　 溢繳總計   1,797,000 　 　 　 　 　 　 　 　 
附表3：